---
title: "DAG < APT"
output: html_document
---

```{r, include=FALSE}
knitr::opts_chunk$set(echo = FALSE, message = FALSE, warning = FALSE, comment = '')
library(RefManageR)
BibOptions(check.entries = FALSE, style = 'text', bib.style = 'authoryear')
article_citation <- BibEntry(bibtype = 'Book', 
 key='dagapt2024',
 title='DAG < APT, An online database of borrowed vocabulary in the languages of Daghestan, v. 1.0.0',
 author='Timofei Balahanov and Timofei Dedov and Samira Verhees',
 year='2024',
 publisher='Linguistic Convergence Laboratory, NRU HSE',
 address='Moscow',
 url='lingconlab.github.io/DAG-APT/')
```

База данных DAG \< APT содержит лексемы дагестанских языков, заимствованные из арабского, персидского и тюркских языков, а также лексемы, послужившие источником заимствования. Данные были получены из существующей литературы на тему заимствований.

Арабский, персидский и тюркские языки[^1] богатый источник заимствований для дагестанских языков в следствие своего культурного влияния. Арабский является важнейшим языком для ислама, и персидский и турецкий языки были важны для торговли и обучения. Эти языки также влияли друг на друга, поэтому заимствование лексемы из арабского языка в дагестанские могло происходить через персидский язык и/или тюркские языки, например азербайджанский.

[^1]: Мы используем термин "тюркские языки", следу имеющейся литературной традиции. Различные тюркские языки, оказавшие влияение на дагестанские языки (кумыкский и азербайджанский, а также, в меньшей степени, ногайский и турецкий) часто объединены вместе в литературе, так как из-за их лексического сходства не всегда можно однозначно установить источник заимствования.

Наш проект преследует две основные цели: во-первых, сбор информации из обширной литературы, посвященной лексическим заимствованиям из арабского, персидского и тюркских языков в различные дагестанские языки в одну удобную базу данных, которая может быть использована при исследовании; во-вторых, создание списка лексем и понятий, которые заиствуются чаще всего, который может быть исследован с точки зрения паттернов адаптации или географического распределения. Это может способствовать обнаружению исторических и региональных "слоев" процесса заимствования, а также, возможно, описать опосредованное заимствование более систематически.

## База данных

DAG \< APT состоит из:

-   [база](https://lingconlab.github.io/DAG-APT/ru/database.html) данных: собрание заимствованных лексем и источников заимствования
-   полное собрание [лексем](https://lingconlab.github.io/DAG-APT/ru/donor_lexems.html), послуживших источниками заимствования, и их переводов
-   список литературных [источников](https://lingconlab.github.io/DAG-APT/ru/sources.html)

## Команда

Самира Ферхеес является автором идеи проекта, она также подготовила первые данные. Георгий Мороз написал скрипт, позволяющий превращать собранные в литературе данные в табличный формат. Тимофей Дедов является создателем сайта, а также отвечает за добавление новой информации. Тимофей Балаханов переводит арабские и персидские слова.

## Как цитировать {.tabset .tabset-fade .tabset-pills}

### Текст

```{r, results = 'asis'}
print(article_citation, .opts = list(style = 'text', max.names = 15))
```

### BibTeX

```{r}
print(article_citation, .opts = list(style = 'Bibtex'))
```

## Контакты

Пожалуйста, напишите Тимофею Дедов (tgdedov\@gmail.com) в случае если вы обнаружили неточности в данныых. Вы можете также написать о технических проблемах в репозитории [DAG-APT](#0) на Github.
